臺灣高等法院刑事判決
109年度上易緝字第2號
上  訴  人  
即  被  告  TRAN MINH CHIEN（中文名陳明戰，越南籍）




指定辯護人  本院公設辯護人李廣澤  
上列上訴人即被告因妨害秘密等案件，不服臺灣新竹地方法院10
7年度易字第774號，中華民國108年4月8日第一審判決（起訴案
號：臺灣新竹地方檢察署107年度偵字第4749號、第7365號），
提起上訴，本院判決如下：
    主  文
原判決關於甲○ ○○ ○○       被訴相姦及定執行刑部分撤銷。
甲○ ○○ ○○       被訴犯相姦罪部分免訴。
其他上訴駁回。
上開駁回部分應執行有期徒刑柒月，如易科罰金，以新臺幣壹仟
元折算壹日。並於刑之執行完畢或赦免後驅逐出境。
    犯罪事實
一、甲○ ○○ ○○       （中文名陳明戰，以下以中文名稱之）基
    於妨害秘密之犯意，於民國106年8、9月間，與甲○○在位於
    新竹縣竹北市之租屋處內雙方發生性關係之際（陳明戰與有
    配偶之人相姦部分，另為免訴之諭知），同時開啟具有攝影
    功能之行動電話後，無故竊錄甲○○胸部等身體隱私部位及甲
    ○○為陳明戰口交之非公開活動。
二、嗣因甲○○不欲與陳明戰往來，陳明戰因不甘與甲○○分手，遂
    另行基於恐嚇危害安全之單一犯意，於106年10月間，在不
    詳處所，使用通訊軟體LINE傳送前開其所竊錄之非公開活動
    影片予甲○○之父親，同時傳送：「如果我死，應該會有很多
    人跟著死」、「背叛我的後果不可收拾」、「看了這個影片
    阿芝會怎麼樣」、「鄉下的嘴巴你自己知道」、「這個影片
    我給那邊大家的人看」、「會很有面子」等文字，經甲○○之
    家人輾轉傳送該訊息予甲○○知悉；陳明戰復接續以臉書傳送
    訊息予甲○○，其內提及：「你不會好過」、「我發誓我沒有
    對你報仇，我會是你的小孩」、「我發誓你的生活不會幸福
    ，如果你封鎖我的FB」、「我也不會刪除」等語，暗示將散
    布上開非公開活動影片，而以此等加害名譽之事恫嚇甲○○，
    致使甲○○心生畏懼，致生危害於渠之安全。
三、陳明戰知悉與甲○○交往期間，經甲○○同意所拍攝其等共同裸
    露上身躺臥床上之私密照片涉及他人隱私，未得甲○○授權，
    不應散布予無關之人，竟另行基於無故洩漏因利用電腦相關
    設備持有他人秘密之犯意，於106年10月間甲○○報警後，在
    不詳處所，傳送上開甲○○裸露上身與其躺臥床上之私密照片
    共2幀至甲○○之臉書供不特定網友觀覽（妨害名譽部分未據
    告訴），而無故洩漏利用電腦相關設備所持有他人之私密照
    片影像。
四、案經甲○○及甲○○配偶乙○○均告訴及臺北市政府警察局中山分
    局報請臺灣臺北地方檢察署呈請臺灣高等檢察署檢察長令轉
    臺灣新竹地方檢察署檢察官偵查起訴。
    理  由
壹、證據能力部分：
　　經查，上訴人即被告陳明戰、辯護人及檢察官於本院審理程
    序中，就被告以外之人於審判外陳述之證據能力均表示沒有
    意見，且於本院言詞辯論終結前亦均未聲明異議，本院審酌
    該等供述證據作成之情況，認均無不適當情事，是依前開規
    定，均有證據能力；其餘資以認定本案犯罪事實之非供述證
    據，亦查無違反法定程序取得之情形，依刑事訴訟法第158
    條之4之反面解釋，亦有證據能力。
貳、實體部分：
一、認定犯罪事實所憑證據及理由：
　　訊據被告固坦承與告訴人甲○○於上開時地曾發生親密行為，
    並曾錄製前揭非公開活動影片及拍攝照片，偵卷所附「Doi 
    Ke」是其所使用帳號，惟矢口否認有無故竊錄與甲○○之非公
    開活動影片（下稱系爭影片）、傳送恐嚇訊息與甲○○之父親
    及散布甲○○私密照片至臉書供不特定人觀看等行為，並辯稱
    ：系爭影片是甲○○自己拍攝，卷附通訊軟體LINE及Facebook
    之訊息都非其所書寫云云。辯護人則為被告辯稱：因甲○○自
    首通姦部分，難以期待甲○○會承認有同意被告拍攝影片，而
    被告的LINE跟Facebook是被盜用的，且該影片是直接寄給第
    三人非告訴人甲○○，難認構成恐嚇罪云云。經查：
　㈠竊錄非公開活動影片部分：
　⒈告訴人甲○○於偵查及原審審理時證稱：被告傳給伊父親之系
    爭影片，是沒有經過伊同意而拍攝的，伊也沒有叫被告拍攝
    影片，而伊與被告從8月到9月有性行為，拍攝時間應是在8
    月到9月間，畫面中影片看起來是伊幫伊父親在竹北租的地
    方，LINE對話私密照片伊有同意拍攝，但被告所傳系爭影片
    是沒有經過伊同意所拍；被告手機壞了有用過伊父親之手機
    ，被告之前有跟伊父親借手機，至伊父親要回越南，沒有在
    竹北做事情的時候，被告就歸還手機與伊父親，時間點大約
    在106年9月等語（見他11748卷第29頁、偵27106卷第29頁反
    面、偵4749卷第9、15、16頁、原審卷第67、71頁），互核
    被告於偵查及原審所供稱：是系爭影片先拍攝，有跟甲○○借
    其父親之手機使用等語（見偵4749卷第15頁、原審卷103頁
    ），細繹系爭影片拍攝內容，甲○○雖躺在床上，然係以頭頂
    背對攝影鏡頭，並未直視鏡頭或有何同意供人拍攝姿態展現
    ，而與甲○○所稱有同意被告拍攝之私密照片神態截然有別，
    有系爭影片擷取畫面照片、LINE對話私密照片附卷可佐（見
    偵4749卷第19、20頁、他11748卷第8頁），是被告未經甲○○
    而拍攝系爭影片一節，自堪認定。
　⒉此外，依據甲○○所證稱：被告有向伊父親借手機使用，只有
    伊父親下班回來才會拿手機打電話給伊，其他時間都是被告
    使用，等到伊父親到臺北跟伊一起住的時候，被告才把手機
    還給伊父親，大多數時間都是被告在使用手機，只有伊父親
    要打電話給伊時，伊父親才會使用手機（見原審卷第78頁）
    ，足證被告在歸還甲○○父親手機前，係實際長期占有支配持
    用該手機，參以被告於警詢、偵查及歷次審理時，就系爭影
    片為何人拍攝、使用何人手機所拍攝、拍攝動機等節，前後
    供述已有不一，其所為辯稱憑信性已非無疑（見他11748卷
    第16頁背面、偵4749卷第14頁、原審卷第25、59、103頁、
    本院卷第311頁），果若系爭影片為甲○○同意拍攝，何以被
    告就使用何人手機拍攝系爭影片，會有前後供述不一之情，
    是此部分所辯，顯不足採。
　㈡恐嚇及無故洩漏他人秘密部分：
　⒈被告使用LINE通訊軟體傳送系爭影片及恐嚇等文字內容與甲○
    ○父親，經甲○○家人輾轉告知甲○○；被告復以臉書傳送文字
    內容，暗示將散布系爭影片等加害名譽之事恫嚇甲○○，致使
    甲○○心生畏懼等情，業據證人甲○○證稱：被告將對話內容傳
    到伊父親的LINE，系爭影片是在伊不知情的情形下拍的影片
    ，被告跟伊父親說，如果伊不跟被告聯絡的話，被告要回越
    南將影片傳給所有認識的人，伊確定被告有傳影片給伊父親
    ；系爭影片是被告傳訊息給伊父親，被告就傳這影片，伊自
    己沒有影片，影片是被告先傳給伊父親，伊父親再傳給伊；
    伊被先生發現後隔了一個月才去自首（通姦罪部分），係因
    被告打擾及恐嚇伊父親，說要傳那些照片到伊鄉下那邊，伊
    知道LINE對話內容是因為那時候伊跟伊妹妹聊天，然後伊妹
    妹說「姐姐，有一個男的跟爸爸聊天，聊這東西」，然後伊
    就說「妹妹，你照給我看，看他跟爸爸聊什麼東西」，LINE
    畫面中右上角的照片中，大的是伊，小的是伊妹妹，因為被
    告傳系爭影片及訊息給伊父親。伊才去自首通姦及對被告提
    出告訴，伊妹妹將被告跟伊父親的對話內容給伊看之後，伊
    感覺接受不了，因為就是忍不住了，因為有一次原諒被告了
    ，被告還是這樣對我，看完被告對伊的訊息有害怕的感覺，
    因為伊在台灣沒關係，但是伊爸爸在鄉下，如果被告這樣做
    的話有很多人會講，對伊的影響也有，因為伊如果回越南的
    時候也會沒有臉等語明確（見偵4749卷第9頁、他11748卷第
    29頁、原審卷第66至68頁），並有LINE及Facebook之訊息內
    容及所附私密照片、系爭影片在卷可佐（見他11748卷第8、
    9、32、33頁）。
　⒉被告雖辯稱：臉書上的照片跟文字非其傳送，是告訴人甲○○
    用其帳密登入自己貼的云云。惟查，告訴人甲○○於偵查時證
    稱：之前知道被告的臉書及LINE的帳號密碼，後來他換了（
    見偵4749卷第15頁）；於原審則證稱：在106年9月伊跟被告
    提出分手，之後被告把手機還給伊父親等語（見原審卷第78
    頁），亦核與被告所供稱：伊跟甲○○結束感情後，原來的臉
    書伊就沒有用了，伊用其他的臉書等語相符（見原審卷第27
    頁），且互核被告與甲○○前揭證述可知，縱使甲○○原本知悉
    被告臉書及LINE之帳號密碼，但於兩人分手後被告即更換帳
    號使用。參以甲○○於偵查證稱：被告在臉書留言時有附上照
    片，照片是伊跟被告，伊當時有看鏡頭，該次知道被告有拍
    攝，doi ke是被告臉書的暱稱，這些臉書留言大家都能看到
    ，臉書訊息截圖是伊跟被告的私訊等語（見偵4749卷第9至1
    0頁），亦核與被告所自承，並曾錄製前揭非公開活動影片
    及拍攝照片，偵卷所附「Doi Ke」是其所使用帳號大致相符
    ，是前開LINE及Facebook之訊息內容確係被告所為，亦可認
    定。是以被告帳號所傳送之臉書及LINE內容之時間點，均係
    在兩人分手後所為，且甲○○亦無必要將自己的私密裸露照散
    布於臉書供其他人知曉，並為顯然會傷害其自身名譽舉措，
    則被告有於臉書上張貼甲○○裸露上身與被告躺臥床上之私密
    照片至甲○○臉書上供不特定網友觀覽等節，即可認定。更何
    況前揭LINE及Facebook訊息內容所附系爭影片既為被告與甲
    ○○間之性愛過程，甲○○豈有將該私密影片傳遞給其父親可能
    ，顯見被告此部分所辯亦非可採。
　⒊至於辯護人另為被告辯稱：影片是傳給第三人非告訴人甲○○
    ，難認構成恐嚇罪云云。惟按刑第305條之恐嚇罪，所稱以
    加害生命、身體、自由、名譽、財產之事，恐嚇他人者，係
    指以使人生畏怖心為目的，而通知將加惡害之旨於被害人而
    言；且僅以受惡害之通知者心生畏懼而有不安全之感覺為已
    足，不以發生客觀上之危害為要件，則行為人所為通知是否
    足以使他人心生畏怖，應依社會一般觀念衡量之，並綜觀行
    為人通知之全部內容、方法，瞭解行為人為該通知內容之背
    景原因，佐以行為人之語氣、行為舉措、雙方間之實力關係
    ，暨行為後之行為等情狀予以綜合論斷。至於危害通知之方
    法，並無限制，無論明示之言語、文字、動作或暗示其如不
    從將加危害，苟已足使對方理解其意義之所在，並足以影響
    其意思之決定與行動自由者均屬之；且該惡害之通知，亦不
    以直接通知於被害人為限，故意透過第三人轉述與被害人知
    悉之方式，將惡害間接通知於被害人者，其加惡害之旨在第
    三人轉告被害人時，即已到達被害人，完成其使被害人心生
    畏怖之目的，亦應成立本罪。　
　⒋依卷附Facebook訊息內容所示，其文字內容為：「你不會好
    過」、「我發誓我沒有對你報仇，我會是你的小孩」、「我
    發誓你的生活不會幸福，如果你封鎖我的FB」、「我也不會
    刪除」；另卷附LINE訊息文字內容則為「如果我死，應該會
    有很多人跟著死」、「背叛我的後過不可收拾」、「看了這
    個影片阿芝會怎麼樣」、「鄉下的嘴巴你自己知道」、「這
    個影片我給那邊的大家的人看」、「會很有面子」、「（傳
    送系爭影片）」，有前揭訊息內容及系爭影片勘驗照片4張
    附卷可稽（見他11748卷第8、9、32、33頁、偵4749卷第19
    、20頁），而綜合前揭LINE及Facebook訊息內容及系爭影片
    、照片呈現意旨，均可認定被告已有透過傳遞前開影片訊息
    ，而寓有威脅甲○○並使其名譽受損之意，且被告明知以此加
    害名譽之事傳遞與甲○○父親，以其與甲○○之家屬關係，必會
    轉知使甲○○知悉，竟仍決意透過第三人轉述與被害人之方式
    ，將危及名譽之惡害間接通知於甲○○使其心生畏懼，致生危
    害於甲○○之安全，亦堪認定，是被告及辯護人此部分所辯，
    亦非可採。
　㈢綜上各情相互酌參，被告之辯解，顯係事後飾卸之詞，經核
    與事實不符，難資憑信，本案事證明確，被告之上開犯行堪
    以認定，應依法論科。　　
二、論罪
　㈠被告於行為後，刑法第305條、第318條之1等規定，於108年1
    2月25日修正公布施行，並自同年月27日生效，因上開條文
    分別於72年6月26日及86年9月25日後均未修正，故於94年1
    月7日刑法修正施行後，所定罰金之貨幣單位為新臺幣，且
    其罰金數額依刑法施行法第1條之1第2項前段規定提高為30
    倍，本次修法將上開條文之罰金數額調整換算後予以明定，
    不生新舊法比較之問題，應依一般法律適用原則，逕行適用
    裁判時法。
　㈡核被告就犯罪事實欄一所為，係犯刑法第315條之1第2款無故
    竊錄他人之非公開活動及身體隱私部位罪；如犯罪事實欄二
    所為，係犯刑法第305條之恐嚇危害安全罪；如犯罪事實欄
    三所為，係犯刑法第318條之1無故洩漏因利用電腦相關設備
    持有他人祕密罪。
　㈢又被告就如犯罪事實欄二所示恐嚇犯行，係以多次傳送本案
    照片、訊息及系爭影片遂行恐嚇告訴人之舉，係基於同一恐
    嚇之犯意，於密切接近之時間、地點先後實施，各該行為之
    獨立性極為薄弱，依一般社會健全觀念，在時間差距上，難
    以強行分開，在刑法評價上，應視為數個舉動之接續施行，
    合為包括之一行為予以評價，較為合理，應論以接續犯之一
    罪。
　㈣被告所犯前開3罪之犯意各別、犯罪構成要件不同，應予分論
    併罰之。
三、撤銷改判免訴部分（即被告被訴於106年8、9月間與甲○○相
    姦2次部分 ）：
　㈠公訴意旨另略以：被告基於相姦之犯意，於106年8、9月間，
    接續在新北市三重區某處旅館或新竹縣竹北市租屋處與甲○○
    發生性關係各1次，因認被告涉犯刑法第239條後段之相姦罪
    嫌。
  ㈡按犯罪後之法律已廢止其刑罰者，應諭知免訴之判決，並得
    不經言詞辯論為之，刑事訴訟法第302條第4款、第307條分
    別定有明文。又刑法第239條前段通姦罪與後段相姦罪之規
    定，業經司法院於109年5月29日公布釋字第791號解釋略以
    ：刑法第239條規定：「有配偶而與人通姦者，處1年以下有
    期徒刑。其相姦者亦同。」對憲法第22條所保障性自主權之
    限制，與憲法第23條比例原則不符，應自本解釋公布之日起
    失其效力。據此，自本號解釋公布後，刑法第239條之刑罰
    已經廢止，而目前復無其他刑事處罰之明文，是原依上開規
    定所處罰之通姦、相姦行為，因法律已廢止其刑罰，對被告
    通姦、相姦之犯行，即應為免訴之諭知。
  ㈢檢察官起訴被告涉犯刑法第239條後段之相姦罪，該處罰之規
    定既因司法院釋字第791號解釋公布而失其效力，即屬刑事
    訴訟法第302條第4款所指「犯罪後之法律已廢止其刑罰者」
    之情形，依法應為免訴判決，原審未及審酌於此，就上開公
    訴意旨所指被告所犯相姦之犯行，本應不經實體審認，
    予以免訴之判決，原審竟為實體判決之判決，並與被告前揭
    所犯無故竊錄他人之非公開活動及身體隱私部位罪、恐嚇危
    害安全罪、無故洩漏因利用電腦相關設備持有他人祕密罪部
    分所處罪刑，合併定應執行之刑，自有未洽，爰撤銷原判決
    關於被告被訴相姦罪部分之罪刑及前述定執行刑（因部分罪
    刑撤銷而失所附麗）部分，另就此部分諭知免訴之判決。
四、上訴駁回部分
　　原審以被告上開犯行事證明確，而適用刑法第315條之1第2
    款、第305條、第318條之1之規定，並審酌被告竊錄其與甲○
    ○間性交行為之非公開活動及甲○○之身體隱私部位之影片，
    嚴重侵害他人隱私；因甲○○不欲與其繼續往來，卻不思理性
    面對，竟以傳送前揭竊錄之性愛影片予甲○○之家人，並對甲
    ○○一再施以恐嚇手段，復傳送甲○○裸露上身與其躺臥床上之
    私密照片至甲○○之臉書供不特定網友觀覽，而無故洩漏利用
    電腦相關設備所持有他人之私密照片，對甲○○身心造成難以
    抹滅之傷害，惡性不輕；兼衡被告犯後態度非佳，暨其等智
    識程度、生活狀況、犯罪動機、目的、手段等一切情狀，分
    別量處有期徒刑3月、4月、3月，並分別諭知易科罰金之折
    算標準；復說明依據刑法第315條之3規定，諭知沒收被告用
    以內儲存有被告竊錄內容之行動電話1支，並依刑法第38條
    第4項規定諭知於全部或一部不能沒收或不宜執行沒收時，
    追徵其價額；另就被告所洩漏甲○○私密照片之電磁紀錄，既
    係存於甲○○之臉書社群網站上，已非被告所有，爰不宣告沒
    收或追徵。經核其認事、用法並無違法或不當，量刑亦稱妥
    適，此部分被告上訴否認犯行，為無理由，業如前述，應予
    駁回。
五、定執行刑及驅逐出境部分：
　㈠刑法第51條數罪併罰定執行刑之立法方式，採限制加重原則
    ，亦即非以累加方式定應執行刑，該條第5款即明定：「宣
    告多數有期徒刑者，於各刑中之最長期以上，各刑合併之刑
    期以下，定其刑期。但不得逾30年。」被告所處得易科罰金
    之刑，本院審酌其所犯各罪，犯罪時間尚屬集中，且行為動
    機類似，如以實質累加之方式定應執行刑，處罰之刑度顯將
    超過其行為之不法內涵，而違反罪責原則，依多數犯罪責任
    遞減原則，定其應執行刑有期徒刑7月，並依刑法第41條第8
    項規定，諭知易科罰金之折算標準如主文第3項所示。
　㈡按外國人受有期徒刑以上刑之宣告者，得於刑之執行完畢或
    赦免後，驅逐出境，刑法第95條定有明文。查被告係越南籍
    ，為外國人，其在我國境內犯上開刑法第315條之1第2款、
    第305條、第318條之1等罪，受有期徒刑以上刑之宣告，茲
    審酌本案被告固持簽證來臺（見本院卷第39至45頁），再考
    量被告所為本案犯行，對於甲○○所生損害非輕，再衡其等歷
    次陳述之犯後態度，因認被告不宜在我國境內繼續居留，有
    驅逐出境之必要，爰依上開規定，併諭知於其等刑之執行完
    畢或赦免後，驅逐出境。 　
據上論斷，應依刑事訴訟法第368條、第369條第1項前段、第364
條、第302條第4款，判決如主文。
本案經檢察官洪明賢提起公訴，檢察官蔡顯鑫到庭執行職務。
中　　華　　民　　國　　110 　年　　4 　　月　　28　　日
                  刑事第一庭  審判長法  官  李釱任
                                    法  官  崔玲琦
                                    法  官　呂煜仁
以上正本證明與原本無異。
不得上訴。
                                    書記官　林廷佳
中　　華　　民　　國　　110 　年　　4 　　月　　28　　日
附錄：本案論罪科刑法條全文
刑法第315 條之 1：
有下列行為之一者，處三年以下有期徒刑、拘役或三十萬元以下
罰金：
一、無故利用工具或設備窺視、竊聽他人非公開之活動、言論、
    談話或身體隱私部位者。
二、無故以錄音、照相、錄影或電磁紀錄竊錄他人非公開之活動
    、言論、談話或身體隱私部位者。
刑法第305 條：
以加害生命、身體、自由、名譽、財產之事，恐嚇他人致生危害
於安全者，處二年以下有期徒刑、拘役或九千元以下罰金。
刑法第318 條之1 ：
無故洩漏因利用電腦或其他相關設備知悉或持有他人之秘密者，
處二年以下有期徒刑、拘役或一萬五千元以下罰金。